【裁判字號】    93,上,649
【裁判日期】    950328
【裁判案由】    清償借款
【裁判全文】
臺灣高等法院民事判決                   93年度上字第649號
上  訴  人
即被上訴人  華南商業銀行股份有限公司
法定代理人  丁○○
訴訟代理人  陳佳俊律師
複代理人    林基豐律師
            袁曉君律師
被上訴人
即上訴人    乙○○
            丙○○○
            甲○○
            己○○
上列四人共同
訴訟代理人  曾孝賢律師
複代理人    涂承嗣律師
被上訴人    均威有限公司
                    設台北市○○○路○段137號11樓之7
特別代理人  乙○○  住桃園縣蘆.
上列當事人間請求清償借款事件，兩造對於中華民國93年5 月21
日臺灣臺北地方法院92年度訴字第5549號第一審判決各自提起上
訴，華南商業銀行股份有限公司並為訴之追加及上訴聲明之減縮
，本院於95年3月14日言詞辯論終結，判決如下：
    主  文
兩造上訴（華南商業銀行股份有限公司減縮部分除外）及華南商
業銀行股份有限公司追加之訴均駁回。
第二審訴訟費用（華南商業銀行股份有限公司減縮部分除外）由
兩造各自負擔；追加之訴訴訟費用由華南商業銀行股份有限公司
負擔。
    事實及理由
壹、程序方面：
一、按訴訟標的對於共同訴訟之各人必須合一確定者，共同訴訟
    人中一人之行為，有利益於共同訴訟人者，其效力及於全體
    ，不利益者，對於全體不生效力，民事訴訟法第56條第1款
    定有明文，是「所謂共同訴訟人中一人之行為，有利益於共
    同訴訟人或不利益於共同訴訟人，係指於行為當時就形式上
    觀之，有利或不利於共同訴訟人而言。非指經法院審理結果
    有利者其效力及於共同訴訟人，不利者其效力不及於共同訴
    訟人而言，故共同訴訟人中之一人，對於下級法院之判決聲
    明不服提起上訴，在上訴審法院未就其內容為審判之前，難
    謂其提起上訴之行為對於他共同訴訟人不利，其效力應及於
    共同訴訟人全體，即應視其上訴為共同訴訟人全體所為」（
    最高法院52年台上字第1930號判例意旨參照）。次按「連帶
    債務人中之一人，受確定判決，而其判決非基於該債務人之
    個人關係者，為他債務人之利益，亦生效力，民法第275條
    定有明文，是「債權人以各連帶債務人為共同被告提起給付
    之訴，被告一人提出非基於其個人關係之抗辯有理由者，對
    於被告各人即屬必須合一確定，自應適用民事訴訟法第56條
    第1項（舊法）之規定」（最高法院33年上字第4810號判例
    意旨參照）。經查，上訴人即被上訴人華南商業銀行股份有
    限公司（下稱華南銀行）於原審係本於消費借貸契約及連帶
    保證契約之法律關係，訴請被上訴人均威有限公司（下稱均
    威公司）及被上訴人即上訴人乙○○、朱鄭英美、甲○○、
    己○○（下稱乙○○等四人）應連帶負借貸債務之清償責任
    ；嗣經原審判決華南銀行一部勝訴、一部敗訴，為連帶債務
    人中之乙○○等四人就其受不利判決部分，於法定期間內合
    法提起上訴，經核其上訴部分屬非基於個人關係之抗辯（即
    主張美金信用狀墊款債務已消滅），其等上訴效力本應及於
    均威公司，惟因本件判決結果並未有利於均威公司（詳後述
    ），自無庸將其列為上訴人，合先敘明。
二、華南銀行法定代理人原為許德南，嗣於民國95年2 月15日變
    更為丁○○，有華南銀行提出之函文可按（本院卷二第74頁
    ），並由丁○○具狀聲明承受訴訟，於法並無不合，應予准
    許。
三、「訴之變更或追加，非經他造之同意，不得為之。但第255
    條第1項第2款至第6款情形，不在此限。」；「訴狀送達後
    ，原告不得將原訴變更或追加他訴。但有下列各款情形之一
    者，不在此限：‧‧‧二、請求之基礎事實同一者。三、擴
    張或減縮應受判決事項之聲明者。」民事訴訟法第446條第1
    項、第255條第1項第2款、第3款分別定有明文。本件華南銀
    行就其主張之新台幣借貸債權，於原審及提起上訴時，均聲
    明均威公司及乙○○等四人應給付295萬1314元及自92年10
    月25日起計算之遲延利息、違約金，迄最後言詞辯論期日不
    變更訴訟標的，僅就上開借貸債權本金積欠額減縮聲明為
    287萬7945元，遲延利息、違約金之請求則減縮為自92年11
    月25日起算。揆之上開法條規定，華南銀行為此減縮應受判
    決事項之聲明，應予准許。又華南銀行於原審及提起上訴時
    ，關於新台幣借貸債權部分，原本聲明「均威公司及乙○○
    等四人應給付」，其後更正聲明為「均威公司及乙○○等四
    人應『連帶』給付」，法律效果不同，自非更正，惟本院審
    酌原審及上訴之訴訟標的，均同主張連帶保證法律關係一項
    ，其請求之基礎事實同一，合於民事訴訟法第第255條第1項
    第2款規定，應許其追加。
貳、實體方面：
一、華南銀行起訴主張：
    均威公司於民國91年3 月14日起，邀乙○○等四人為連帶保
    證人，向其陸續借貸如本判決附表一（下稱附表一）原借款
    金額欄所示之本金700萬元（150萬+150萬+100萬+100萬+200
    萬）、擔保透支借款700萬元及美金18萬元（94500+85500+
    85500 ），並約定到期本金一次清償，利息按月計付，遲延
    給付本金或利息時，除仍按上開利率計息，其逾期清償在6
    個月以內者，按上開利率百分之10，逾期超過6 個月者，按
    上開利率百分之20計付違約金，並約定如有授信約定書第5
    、6 條之情事，視為全部到期。詎91年10月間，均威公司未
    依約定清償借款，所欠債務視為全部到期，共計尚積欠華南
    銀行本金295萬1314元及美金6萬7013‧44元及如原判決附表
    （下稱附表）所示之利息、違約金，爰依消費借貸及連帶保
    證法律關係請求均威公司及乙○○等四人清償債務等語。
二、乙○○等四人及均威公司則辯以：
  （一）華南銀行於91年10月間曾主張附表編號一至四所示之借
        款債權恐有未能受清償之虞，分別向原審法院及台灣板
        橋地方法院聲請假扣押己○○、甲○○之不動產，嗣因
        均威公司於91年12月2日償還550萬元，華南銀行乃以「
        因該債務人業提出清償」為由，撤回強制執行，足見附
        表編號一至四所示之借款債權業已清償，不容許華南銀
        行以其內部作業為由，而片面主張沖償他項債權，自不
        得再請求清償。
  （二）乙○○於92年6 月5日將坐落台北市○○○路○段房屋連
        同基地售予訴外人鄭雲龍，並於92年7 月29日將賣得價
        金704 萬4762元代均威公司清償附表一編號8、9所示之
        美金信用狀墊款債務，非代均威公司清償透支借款債務
        。
  （三）均威公司於91年11月間提出還款計畫書並經華南銀行准
        許，達成5年分期攤還、每月清償25萬元、年息降為4%
        之協議，均威公司均依變更後之新清償合約書按時償還
        ，華南銀行自不得請求均威公司一次清償。
  （四）乙○○等四人所知悉且同意連帶保證之債務，僅以借據
        所載明者為限，並無為均威公司對華南銀行所負一切債
        務負連帶保證責任之認識與合意，且於簽章時，保證書
        之金額欄仍屬空白，其上3000萬元係華南公司事後所填
        載，自難認該連帶保證契約已成立生效；且系爭保證書
        違反契約公平對等原則，應屬無效約定；再者，華南銀
        行准許均威公司延期、分期清償之新清償合約書時，未
        另以書面通知乙○○等四人並獲得其同意，依民法第77
        5條規定，已免除保證責任等語，資為抗辯。
三、原審判命均威公司及乙○○等四人應給付華南銀行美金6萬7
    013元4角4分，暨如附表編號五、六所示之利息、違約金，
    而駁回其餘之訴。均威公司並未聲明不服，華南銀行就其敗
    訴部分聲明不服，提起上訴，並於本院上訴、答辯暨追加聲
    明：
    (一)原判決關於駁回上訴人後開第(二)項之訴部分廢棄。
    (二)上開廢棄部分，均威公司及乙○○等四人應再給付華南銀
      行287萬79454元，暨如附表一編號1、2、3、4所示之利息
      、違約金。
    (三)願供擔保，請准宣告假執行。
    (四)駁回乙○○等四人上訴。
    (五)關於上開(二)部分，追加聲明均威公司及乙○○等四人應連
      帶給付。
    乙○○等四人就其敗訴部分亦聲明不服，於本院上訴聲明：
    (一)原判決不利其等部分（已確定部分即華南銀行減縮部分除
      外）廢棄。
    (二)上開廢棄部分，華南銀行在第一審之訴及假執行之聲請均
      駁回。
    另乙○○等四人就華南銀行上訴及追加部分，均答辯聲明駁
    回華南銀行之上訴及追加之訴。
四、本件經依民事訴訟法第463條準用同法第270條之1第1項第3
    款規定，整理並協議簡化爭點及不爭執點後，兩造同意僅就
    言詞辯論時所陳述之事實及主張之法律關係為論斷。查兩造
    就：均威公司於91年3 月14日起，向華南銀行陸續借貸如附
    表一原借款金額欄所示之本金，及約定利率、違約金均如附
    表一所示，均威公司屆期僅清償其中部分款項等情並不爭執
    ，此有借據、放款部分本金利息收回記錄（見原審卷第7至
    10頁）、授信約定書（見原審卷第11頁）、委任開發遠期信
    用狀契約（見原審卷第19頁）、開發信用狀申請書、進口到
    單交易紀錄單、增補契約（見原審卷第21至27頁）、放款往
    來明細表（見原審卷第152至154頁）、進口墊（貸）款分戶
    卡（見原審卷第161至162頁）在卷可稽，自堪信為真實。
    惟華南銀行主張乙○○等四人為均威公司上開債務之連帶保
    證人；其並未同意均威公司提出之還款計畫書內容；又均威
    公司91年12月間清償550萬元，故其先撤回關於己○○、甲
    ○○部分不動產之假扣押執行，然此係用以抵充1、信用借
    款200萬元。2、透支58萬8229元。3、進口開狀美金8萬3094
    ‧55元（折合台幣約290萬元），非用以清償附表一編號1、
    2、3、4所示債務；又92年7月間收到乙○○代償之售屋款
    704萬餘元，亦已依法優先沖償如附表一編號6等他項債務，
    非沖償乙○○等四人所指之附表一編號8、9所示之美金信用
    狀墊款債務等情，則為乙○○等四人及均威公司所否認，並
    以前開情詞置辯。是以本件兩造爭執之重點厥為：(一)乙○○
    等四人對均威公司所負債務，是否應對華南銀行負最高限額
    3000萬元連帶保證責任；(二)均威公司提出之延期清償還款計
    畫書，華南銀行有無同意；(三)附表一編號1、2、3、4所示債
    務，是否已因清償而消滅；(四)附表一編號8、9所示債務，是
    否已因清償而消滅。茲分述於後。
五、乙○○等四人對均威公司所負債務，是否應對華南銀行負連
    帶保證責任：
  （一）華南銀行主張乙○○等四人所簽署之連帶保證契約書擔
        保內容，係以連帶保證人對均威公司現在（包含過去所
        負現在尚未清償）及將來所負之借款、票據、透支、墊
        款、保證、損害賠償等及其他一切債務以3000萬萬元為
        限額負連帶清償責任，此一法律關係係以擔保一定範圍
        內之不特定債權，此種最高限額之擔保，乃係擔保一定
        法律關係所不斷發生之債權，如該法律關係因終止或因
        其他事由而消滅，此項債權不再繼續發生，該債權始會
        因此確定。乙○○等四人雖辯稱彼等未同意保證契約上
        所載之最高限額3000萬元，惟其等並不否認印章之真正
        ，顯見其四人對均威有限公司與華南銀行間不斷發生之
        債權均負連帶保證責任。又最高限額金額之約定係對債
        務人有利之條款，若有約定金額反是對於乙○○等四人
        責任之減輕，縱於簽約時未記載金額，亦不會對於保證
        人造成不公平情事，乙○○等四人被上訴人以此理由主
        張系爭連帶保證契約無效，應無理由。
  （二）經查，系爭保證書載有：「連帶保證人乙○○等（以下
        簡稱保證人）今向華南商業銀行（以下簡稱貴行）連帶
        保證均威有限公司（以下簡稱主債務人）對貴行（包括
        總行及各分支機關）現在（包括過去所負現在尚未清償
        ）及將來所負之借款、票據、透支、墊款、保證、損害
        賠償等及其他一切債務以新臺幣3000萬元為限額（含本
        金及其利息、遲延利息、違約金、損害賠償及其他從屬
        於主債務之負擔），保證人願與主債務人負連帶清償之
        責任」等語，其後連帶保證人欄有乙○○等四人之簽名
        及蓋有印章（見原審卷第20頁），乙○○等四人對該簽
        名、印章之真正並不爭執（見本院卷(二)第40、62頁），
        足認華南銀行與乙○○等四人間存在連帶保證契約關係
        。
  （三）乙○○等四人雖辯稱：其等於系爭保證書簽名蓋章時，
        金額欄是空白，其後華南銀行始填載金額，是就連帶保
        證契約之必要之點並無達成意思表示一致等語，並援引
        證人即均威公司會計人員庚○○於本院證稱：「是朱先
        生（即乙○○）請保證人簽好後，我拿去華南銀行，是
        銀行叫我寫三千萬元」為其依據（見本院卷(一)第89頁）
        。惟兩造間對於保證契約最高限額有無意思合致之情，
        另據證人即華南銀行之受僱人戊○於本院94年11月28日
        準備程序期日到庭證述：本件保證契約經對保程序時，
        確曾向保證人乙○○等人提及最高限額3000萬元保證之
        情（見本院卷(二)第39頁）。本院審酌保證人乙○○等人
        ，均係具備通常社會知識之成年人，倘保證範圍未明確
        設限，衡諸常情，應不致輕率於保證書上簽名蓋章。故
        上開證人戊○證述限額意思合致，應屬可採。至於上開
        證人庚○○所述填載之情縱屬真實，亦僅能證明保證書
        面完成之方式，並非兩造間不存在最高限額3000萬保證
        責任之意思合致。況且金額之約定係對保證債務人有利
        之條款，如未約定保證限額，並非保證契約不成立，依
        系爭保證書之記載型式觀之，係保證債務人對主債務人
        過去、現在及將來之一切債務負概括無限之保證義務，
        足徵約定金額反而是對於保證人責任之減輕，是縱乙○
        ○等四人於保證契約訂約時未約定金額，亦無礙於華南
        銀行主張系爭3000萬元連帶保證契約之請求。
  （四）保證人乙○○等四人另辯稱：系爭保證書違反契約公平
        對等原則，應屬無效約定云云。惟按保證人既係擔保他
        人間之債務清償責任，並非經濟之弱者，且未自保證契
        約獲取任何利益，如認保證契約有違民法保護保證人之
        任意規定，自可不訂定保證契約，並不因其未為保證人
        而生不利益，或經濟生活受制於銀行不得不為保證之情
        形。是保證人如因同意某條款而訂定保證契約，該條款
        又屬當事人得依特約排除之任意規定，除另有其他無效
        之原因外，保證人即不得任指該契約條款為無效（最高
        法院93年度台上字第710號判決意旨參照）。本件保證
        人乙○○等四人既係擔保均威公司對華南銀行所負債務
        之清償責任，並非經濟之弱者，且未自保證契約獲取任
        何利益，參酌上開判決意旨，乙○○等四人如認系爭保
        證違反公平原則，自得不予簽訂，其等不為，尚難認系
        爭保證契約有何顯失公平之處而無效。故華南銀行訴請
        乙○○等四人應就均威公司所積欠債務，負連帶保證責
        任，應屬正當。
六、均威公司提出之還款計畫書，華南銀行有無同意：
  （一）華南銀行主張證人辛○○已證明前開清償計畫書因無保
        證人蓋章，華南銀行與均威有限公司間，並未以此償債
        計畫書所約定之內容代替原先之消費借貸契約，此有證
        人辛○○於本院94年4 月14日之證詞可稽。遑論，本件
        係屬最高限額保證契約，乙○○等四人所擔保者為華南
        銀行與均威有限公司間3000萬元範圍內之一切債務，縱
        乙○○等四人所辯清償計畫書可採信，其等亦不能依據
        民法第755條規定免責。
  （二）本件保證人乙○○等四人辯稱：均威公司於91年11月間
        提出還款計畫書並經華南銀行准許，達成5年分期攤還
        、每月清償25萬元、年息降為4%之協議，此延期、分期
        清償之新清償合約，未另以書面通知乙○○等四人並獲
        得其等同意，依民法第775條規定，已免除保證責任等
        語。惟此為華南銀行否認，陳稱：因還款計畫書無本件
        保證人之簽章，其所屬忠興分行承辦人員及經理依程序
        簽章於還款計畫書後，呈報總行未獲批准，故華南銀行
        並未同意均威公司依其所提還款計畫書之條件延期、分
        期清償等語。
  （三）經查，證人即華南銀行之受僱人辛○○於本院證稱：「
        黃小姐有拿清償計畫書來，是他們自己擬定的，我們沒
        有事先協議，清償計畫書拿來以後，因為他們只蓋均威
        公司章及朱先生的章，但因為放款時有其他連帶保證人
        ，所以我請黃小姐拿回去讓保證人蓋章，我們再幫他們
        聲請，但事後保證人都沒有在清償計畫書蓋章，我們仍
        有呈報，但因為沒有保證人蓋章，總行不同意」、「 (
         證人交給黃小姐時，證人的印章及上級主管都已蓋章
        ？）有先給主管瀏覽過的章」、「（主管蓋章代表何意
        ？）表示主管有看過這份計畫書，上面沒有任何說明」
        、「（還款計畫書是否就是高院118頁的？）是，我請
        朱先生在高院卷120頁的空白處請保證人蓋章，逾期後
        放款，分行經理沒有權限與債務人和解，都由總行處理
        」、「（一般情形如果同意債務人之清償計畫書，是否
        會另訂契約？）是，但後來沒有訂，因為保證人沒有蓋
        章。還款計畫書內並沒有保證人」等語（見本院卷(一)第
        149至151頁）。觀諸系爭還款計畫書（見原審卷第242
        至244頁），其上並無乙○○等四人簽名蓋章，華南銀
        行忠興分行經理雖於其上蓋章，惟未見有同意與否之記
        載，足見均威公司提出還款計畫書有關延期、分期清償
        之內容，與華南銀行間最後並未達成合意。雖然均威公
        司主張其自91年12月間起，按月清償華南銀行25萬元，
        並提出均威公司於華南銀行開戶之000-00-000000-0號
        活期存款存摺為憑（見原審卷第245至247頁），惟充其
        量僅能認均威公司有清償華南銀行積欠債務之行為，尚
        無從據此推論有達成上開還款計畫書之合意。乙○○等
        四人對此主張有利之事實，未盡舉證之責，所辯均威公
        司與華南銀行業已合意延期、分期清償云云，自無可採
        。
  （四）再按，就『定有期限』之債務為保證者，如債權人允許
        主債務人延期清償時，保證人除對於其延期已為同意外
        ，不負保證責任。又本節所規定保證人之權利，除法律
        另有規定外，不得預先拋棄。民法第755條及88年4月21
        日修正、89年5月5日施行之民法第739條之1定有明文。
        而上開修正之民法第739條之1之規定，依民法債編施行
        法第33條規定，於民法債編修正施行前成立之保證，亦
        適用之。故於民法債編修正施行前就『定有期限』之債
        務為保證，保證人與債權人約定其預先同意債權人得允
        許主債務人延期清償，而債權人係於民法債編修正施行
        後始允許主債務人延期清償者，保證人得援引上開修正
        規定，主張其不負保證責任。最高法院94年度第5次民
        庭會議固有此決議，惟該決議係就『定有期限』之債務
        為保證者，始有適用。系爭保證契約既明文約定連帶保
        證人保證均威公司現在（包括過去所負現在尚未清償）
        及將來所負之借款、票據、透支、墊款及其他一切債務
        之情，此為兩造所不爭執，顯見本件保證人並非就『定
        有期限』之債務為保證。故即便其等所辯華南銀行已合
        意延期、分期清償屬實，亦不合於民法第755條規定，
        而得免除其等連帶保證責任。
七、附表一編號1、2、3、4所示債務，是否已因清償而消滅（即
    華南銀行上訴有無理由）：
  （一）華南銀行主張依據其與均威有限公司所簽之授信約定書
        第7條約定「立約人對貴行負擔數宗債務時，如清償人
        所提出之給付不足清償全部債務者，由貴行指定充抵之
        債務」（參原審卷第11頁、第18頁），另於附表一編號
        1、2、3、4各次之借款借據其他約定中亦載明「借款人
        及保證人均願確實遵守另向貴行訂立之授信約定書所列
        各條款，並將該授信約定書視為本借據之一部分」（參
        原審卷第7、8、9、10、11頁），雖授信契約書係獨立
        於各次借據外，惟前開第7條之授信契約書亦拘束均威
        公司各次之借款，是以，就債務清償之次序應依華南銀
        行所指定之方式為之。嗣均威公司於91年12月1日償還
        550萬元，該部分款項由華南銀行依雙方授信約定書指
        定充抵1、信用借款200萬元。2、透支58萬8229元。3
        、進口開狀美金8萬3094‧55元（折合台幣約290萬元）
        。另依雙方保證書及授信契約書之約定，抵銷之意思表
        示，自登帳扣抵時即發生抵銷之效力，本件華南銀行所
        指定抵銷清償之順序及範圍意思表示，已於扣抵時發生
        抵銷之效力。故均威公司於91年12月2日清償之550萬元
        ，並非清償附表一編號1、2、3、4所示之新台幣債權。
        原審判決以華南銀行針對如附表一編號1、2、3、4所示
        借款債權曾分別對甲○○、己○○聲請假扣押及假扣押
        執行，嗣因均威公司及乙○○等四人交付550萬元予華
        南銀行，銀行乃於91年12月間以「業經提出清償」為由
        ，撤回上開強制執行之事實，認定均威公司如附表編號
        一至四之借款債務均已清償，自不得再訴請均威公司及
        乙○○等四人清償云云，原審認事用法容有錯誤。
  （二）經查，華南銀行針對附表一編號1、2、3、4所示借款債
        權，前曾分別對保證人甲○○、己○○聲請假扣押及假
        扣押執行，嗣乙○○等四人於91年12月2日交付550萬元
        予華南銀行，華南銀行即於91年12月初以「業經提出清
        償」為由，具狀撤回上開假扣押強制執行之事實，此有
        民事強制執行聲請狀（見原審卷第215至218頁）、民事
        聲請狀（見原審卷第109 至110頁）在卷可稽，並經本
        院依職權調閱相關卷宗查對無訛。從而，華南銀行既先
        在聲請假扣押時明白表示假扣押債權為如附表一編號1
        、2、3、4所示借款債權，其後聲請撤回執行狀內表明
        該等借款債權業已清償，顯見受償550萬元時，華南銀
        行已依兩造授信約定書第7條之約定，指定抵充，要無
        疑義。自堪認均威公司及乙○○等四人所同辯附表一編
        號1、2、3、4所示之借款債權業已清償，不容許華南銀
        行以其內部作業為由，而片面主張沖償他項債權之情，
        為可採信。從而，此部分債之關係消滅，華南銀行已無
        請求均威公司及乙○○等四人連帶清償之權利。其仍執
        陳詞，對此原審敗訴部分聲明不服，求予廢棄改判，應
        屬無理由。
八、附表一編號8、9所示之美金信用狀墊款債務，是否已因清償
    而消滅（即、乙○○等四人之上訴有無理由）：
  （一）華南銀行主張乙○○於92年7月間，以出售位於台北市
        ○○○路之不動產所得704萬4762元，代均威公司償還
        債務，固屬事實，然該不動產係均威公司向華南銀行透
        支借款之擔保品，故華南銀行亦依雙方保證書及授信契
        約書之約定，抵充如附表一編號6所示該宗透支借款700
        萬債務，非如均威公司及乙○○等四人所辯該筆704萬
        4762元係清償如附表一編號8、9所示之美金信用狀墊款
        等語。
  （二）經查，乙○○於96年6月5日將坐落台北市○○○路○段
        141之5號房屋連同基地出售予訴外人鄧雲龍，並於92年
        7月29日將賣得價金704萬餘元交付華南銀行，代償均威
        公司積欠之債務，此為兩造所不爭執，並有不動產買賣
        契約書（見原審卷第115至124頁）、存摺（見原審卷第
        125頁）為憑，自堪信為真實。乙○○雖稱所交付704
        萬餘元係用以清償上開美金信用狀墊款債務等語，惟為
        華南銀行否認，此外乙○○等四人就此有利於己之指定
        其應抵充債務之事實，未能另行舉證證明，自難採信該
        筆704萬餘元款項，於乙○○代償時，已依民法第321條
        之規定，指定應抵充之順序。
  （三）反之，華南銀行主張依據均威公司、甲○○與其所簽之
        授信約定書第7條之「立約人對貴行負擔數宗債務時，
        如清償人所提出之給付不足清償全部債務者，由貴行指
        定充抵之債務」約定（見原審卷第11頁、第18頁），其
        有權指定均威公司所負債務之抵充順序一情，信有可徵
        。另華南銀行與乙○○、丙○○○、己○○間，雖分別
        簽立授信約定書第8條約定「立約人對貴行負擔數宗債
        務時，如清償人所提出之給付不足清償全部債務者，貴
        行得以有利於主債務人之方式，決定抵充的方法及順序
        」（參原審卷第12頁至第17頁），然此僅係約定華南銀
        行得予考量選擇以有利於主債務人之方式，決定抵充，
        顯然華南銀行與乙○○、丙○○○、己○○間授信約定
        書第8條之約定，並無排除華南銀行與主債務人均威公
        司間授信定書第7條約定之適用，亦即非謂華南銀行必
        須拋棄上開與均威公司間約定之指定權，而改採以有利
        於主債務人之方式，決定抵充。再按諸民法第321、322
        條雖規定數宗債務清償抵充之方式，但並非強制規定，
        本於契約自由原則，當事人得預先約定與上開條文不同
        抵充方式、順序之內容。故華南銀行與均威公司間有關
        授信約定書第7條約定之抵充指定權，當然歸由華南銀
        行一造行使。從而，華南銀行主張行使約定指定權，將
        上開704萬餘元抵充如附表一編號6所示該宗不動產優先
        債權透支借款本金700萬元該宗債務，為可採信。況且
        ，華南銀行主張上開抵充透支借款本金700萬元債務，
        業經均威公司同意，已由該公司之會計即本件證人庚○
        ○領回該宗透支借款借據一情，此為均威公司及乙○○
        等四人所不爭執，並有華南銀行於原審提出庚○○簽註
        於借據之附記「已領回（加700萬部分）」文字在卷可
        稽（參原審卷第65頁），堪認華南銀行所述上開抵充之
        情為真實。故均威公司所負美金信用狀墊款債務，尚未
        清償消滅，乙○○等四人既為該等主債務之連帶保證人
        ，依連帶保證契約法律關係，應負清償義務無疑，其等
        不服原審此部分之判決，聲明上訴，亦屬無理由。
九、綜上所述，原審依據消費借貸、連帶保證契約法律關係，判
    命均威公司及乙○○等四人應給付華南銀行如原審判決附表
    編號五、六所示之美金信用狀墊款及利息、違約金，並宣告
    兩造分別供擔保准許、免為假執行；另駁回華南銀行主張之
    如附表編號一、二、三、四所示新台幣債權之請求及該部分
    假執行之聲請，經核並無違誤（華南銀行於本審減縮其於原
    審敗訴部分之聲明，超過債權本金287萬7945元，遲延利息
    、違約金之請求自92年11月25日起算以外部分，業經確定）
    。兩造上訴意旨指摘原判決此部分不當，求予廢棄改判，均
    為無理由，應分別駁回其上訴。華南銀行追加請求均威公司
    及乙○○等四人應就新台幣債權負連帶責任部分，亦無理由
    ，一併駁回之。
十、據上論結，本件兩造之上訴及華南銀行追加之訴，均為無理
    由，依民事訴訟法第449條第1項、第78條、第85條第1 項本
    文，判決如主文。
中    華    民    國    95    年    3     月    28    日
                    民事第十庭  審判長法  官  阮富枝
                                      法  官  黃豐澤
                                      法  官  陳財旺
正本係照原本作成。
兩造如不服本判決，應於收受送達後20日內向本院提出上訴書狀
，其未表明上訴理由者，應於提出上訴後20日內向本院補提理由
書狀（均須按他造當事人之人數附繕本）上訴時應提出委任律師
或具有律師資格之人之委任狀；委任有律師資格者，另應附具律
師資格證書及釋明委任人與受任人有民事訴訟法第466條之1第1
項但書或第2項所定關係之釋明文書影本。
中    華    民    國    95    年    3     月    29    日
                                      書記官  鄭淑昀


司法院資訊處製作；財團法人民間司法改革基金會備份。
